【裁判字號】    98,交抗,2953
【裁判日期】    981230
【裁判案由】    違反道路交通管理處罰條例
【裁判全文】
臺灣高等法院交通事件裁定            98年度交抗字第2953號
抗  告  人
即受處分人  甲○○
上列抗告人即受處分人因違反道路交通管理處罰條例案件，不服
臺灣板橋地方法院，中華民國98年11月23日所為裁定（98年度交
聲字第1383號），提起抗告，本院裁定如下：
    主  文
抗告駁回。
    理  由
一、原裁定意旨略以：抗告人即受處分人甲○○於民國98年4 月
    27日16時57分許，騎乘車牌號碼CNK－665號重型機車，沿臺
    北市○○○路往新店方向行駛，行經臺北市○○○路與西藏
    路之交叉路口左轉西藏路時，因不依號誌指示（箭頭直行綠
    燈左轉）之交通違規，為臺北市政府警察局萬華分局交通分
    隊執勤警員當場攔停，並填製北市警交字第AEX854392 號違
    反道路交通管理事件通知單舉發（下稱舉發通知單）。嗣經
    交通部公路總局臺北區監理所板橋監理站於98年6月2日以板
    監裁字第裁41-AEX854392號違反道路交通管理事件裁決書（
    下稱裁決書）裁處異議人罰鍰新臺幣（下同）600 元，並記
    違規點數1 點。然抗告人辯稱：伊行經上開交岔路口，是在
    綠燈時左轉西藏路，且對向車是紅燈停駛，無妨礙道路車輛
    行駛，並無安全顧慮，而伊並非當地居民，怎知另有左轉號
    誌；又設置4 時相號誌燈之法令依據為何云云。抗告人不服
    裁決聲明異議，經查抗告人於上揭時、地確實有在燈光號誌
    為箭頭直行綠燈時，不依號誌指示左轉行駛之違規事實，原
    處分之裁罰核無違誤，抗告人之異議為無理由，應予駁回等
    語。
二、抗告意旨略以：警員舉發當時確係為圓形綠燈，並非有直行
    箭頭式綠燈，且號誌標線須明確，決非設置在Ｔ型道路，其
    路面亦非特別寬擴及交通密集之道路，然於4 時相號誌燈之
    圓形綠燈亮時，伊如何能知悉其他未亮號誌燈之指示，實無
    法理解為何不能於Ｔ行路口轉彎，該路段亦未有告示吊牌告
    知須依轉彎號誌行駛，懇請鈞院鑒核云云。
三、惟查：
  (一)按汽車駕駛人轉彎時，有不依標誌、標線、號誌指示之情形
    者，處600元以上1,800元以下罰鍰；汽車駕駛人有第48條之
    情形者，除依原條款處罰鍰外，並記違規點數1 點，道路交
    通管理處罰條例第48條第1項第2款、第63條第1項第1款分別
    定有明文。又行車管制號誌係藉圓形之紅、黃、綠三色燈號
    及箭頭圖案，以時間更迭方式，分派不同方向交通之行進路
    權；又行車管制號誌燈面中各鏡面之排列方式，得以橫排或
    縱排安裝之，橫排者由左至右，依次為圓形紅燈，圓形黃燈
    ，左轉箭頭綠燈，圓形綠燈，直行箭頭綠燈，右轉箭頭綠燈
    ；行車管制號誌燈號在無其他標誌、標線禁制或指示下，圓
    形綠燈表示准許車輛直行或左、右轉，箭頭綠燈表示僅准許
    車輛依箭頭指示之方向行駛，道路交通標誌標線號誌設置規
    則第194條第1款前段、第203條第1項第1款前段、第206條第
    1款第1目、第2款第1目亦分別規定甚明。
  (二)本件抗告人於原審訊問時業已自承確於前揭時間駕駛車輛行
    經該路段之交叉路口左轉，經本件舉發警員以抗告人即重型
    機車駕駛人為被通知人當場攔停製單逕行舉發，復有原舉發
    通知單影本、臺北市政府警察局萬華分局98年5月25日北市
    警萬分交字第09831496100號書函所示，該路口號誌燈為4時
    相號誌燈，欲左轉車輛應依號誌燈左轉頭指示綠燈亮起再左
    轉行駛等語明確(見原審卷第9頁)，並有該路段之交叉路口
    之號誌燈(即箭頭式燈號)照片6幀附卷可稽。抗告人雖辯稱
    當時係圓形綠燈，伊如何能知悉未亮號誌燈之指示云云，惟
    本件係因抗告人有前揭之違規行為，經警當場欄停舉發，且
    有現場照片在卷可參，依上開號誌燈照片可知，確係該路段
    之交叉路口為4時相號誌燈，即動力交通工具駕駛人應依箭
    頭綠燈指示之方向行駛之規定。衡諸駕駛人駕駛動力交通工
    具，行經路口時應減速，並注意號誌之變化行駛，若遇箭頭
    式號誌燈時，應適當減緩行車速度並依該號誌指示前行，此
    乃一般駕駛者必備之基本常識，抗告人領有駕駛執照，尚不
    得以不知之理即認無本件違規情事，而恝置其他證據不論，
    其抗告意旨一再砌詞置辯，為卸責之詞，自不足採。
四、綜上，本件抗告人確有在前揭時、地騎乘機車於燈光號誌為
    箭頭直行綠燈時，不依號誌指示左轉行駛之違規事實，原處
    分機關依道路交通管理處罰條例第48條第1項第2款、第63條
    第1項第1款裁處異議人罰鍰600元，並記違規點數1點，核無
    違誤，抗告人對該處分聲明異議，原審以異議無理由，而以
    裁定予以駁回，經核其認事用法亦無不當。是本件抗告為無
    理由，應予駁回。
據上論結，應依道路交通管理處罰條例第89條，道路交通案件處
理辦法第26條，刑事訴訟法第412條，裁定如主文。
中    華    民    國    98    年    12    月    30    日
                  交通法庭    審判長法  官  許宗和
                                    法  官  潘進柳
                                    法  官  沈君玲
以上正本證明與原本無異。
不得再抗告。
                                    書記官  彭于瑛
中    華    民    國    99    年    1     月    4     日


司法院資訊處製作；財團法人民間司法改革基金會備份。
